臺灣士林地方法院民事判決
110年度國簡上字第2號
上  訴  人  童廣韻
被  上訴人  新北市政府警察局淡水分局

法定代理人  黃南山
訴訟代理人  張力元
            孫宇辰
            柳俊宇
上列當事人間損害賠償事件，上訴人對於中華民國110年10月8日
本院士林簡易庭110年度士國簡字第6號第一審判決提起上訴，本
院於111年10月11日言詞辯論終結，判決如下：
    主  文
上訴駁回。
第二審訴訟費用由上訴人負擔。
    事實及理由
甲、程序事項：
    按依國家賠償法請求損害賠償時，應先以書面向賠償義務機
    關請求之；賠償義務機關拒絕賠償時，請求權人得提起損害
    賠償之訴，國家賠償法第10條第1項、第11條第1項前段分別
    定有明文。查上訴人向被上訴人提出國家賠償之書面請求，
    經被上訴人於民國110年5月12日以110年度淡賠字第1號拒絕
    賠償，此為兩造所不爭執，上訴人提起本件國家賠償之訴，
    核與上開規定相符，應予准許。
乙、實體事項：　　
壹、上訴人主張：
一、王信璋於109年3月12日為新北市政府警察局淡水分局中山路
    派出所（下稱中山路派出所）員警；邱耀志於109年4月16日
    為新北市政府警察局淡水分局水碓派出所（下稱水碓派出所
    ）員警。詎王信璋於109年3月12日9時15分至25分許，在新
    北市淡水捷運站2號出口值勤處理上訴人與其他民眾之紛爭
    時，因上訴人持手機朝王信璋攝錄，王信璋竟故意以手抓扭
    上訴人左手，致上訴人受有左側前臂紅腫、左側第四手指紅
    腫之傷害，而不法侵害上訴人之健康權；另上訴人於109年4
    月16日至水碓派出所報案時，邱耀志於同日17時41分許竟故
    意對上訴人稱「妳只會這樣子壓榨警察，妳還會幹嘛？」，
    而不法侵害上訴人之名譽權，致上訴人精神上受有痛苦，上
    訴人依國家賠償法第2條第2項前段、第5條、民法第195條第
    1項前段規定，自得請求被上訴人賠償非財產上損害新臺幣
    （下同）11萬元，原審為上訴人敗訴之判決，上訴人聲明不
    服，提起上訴等語。
二、上訴聲明：
　㈠原判決廢棄。
　㈡被上訴人應給付上訴人11萬元。
貳、被上訴人則以：
一、王信璋僅係制止上訴人攝錄，並未直接碰觸上訴人，不足以
    導致上訴人受傷；另邱耀志對上訴人稱「妳只會這樣子壓榨
    警察，妳還會幹嘛？」亦未達到足以貶損上訴人之人格評價
    與社會地位程度，故上訴人請求被上訴人給付11萬元，自無
    理由，原審判決上訴人敗訴，並無違誤，上訴人之上訴，應
    予駁回等語，資為抗辯。
二、答辯聲明：上訴駁回。
參、兩造不爭執事項：（見本院卷第195至196頁，並依判決編輯
    修改部分文字）
一、兩造對彼此所提出之書證形式上真正不爭執。
二、王信璋於109年3月12日為中山路派出所員警；邱耀志於109 
    年4月16日為水碓派出所員警。
三、王信璋於109年3月12日9時15分至25分許，在新北市淡水捷
    運站2號出口值勤處理上訴人與其他民眾之紛爭時，因上訴
    人持手機朝王信璋攝錄，王信璋遂制止上訴人之拍攝行為。
四、上訴人於109年3月12日10時6分至淡水馬偕紀念醫院急診，
    經醫師診斷左側前臂紅腫、左側第四手指紅腫，內容詳如原
    審卷第22頁。
五、上訴人對王信璋提起傷害之告訴，經臺灣士林地方檢察署（
    下稱士林地檢署）檢察官以109年度偵字第14873號為不起訴
    處分確定，內容詳如原審卷第64至65頁。
六、上訴人於109年4月16日至水碓派出所報案時，邱耀志於同日
    17時41分許對上訴人稱「妳只會這樣子壓榨警察，妳還會幹
    嘛？」，對話過程詳如本院卷第144至148頁所載。
七、上訴人對邱耀志提起妨礙名譽之告訴，經士林地檢以109年
    度他字第2250號受理，並於110年3月8日以士檢家公109他22
    50字第1109010313號函通知上訴人該案件業已結案，內容詳
    如原審卷第70頁。
肆、得心證之理由：　　
一、按當事人主張有利於己之事實者，就其事實有舉證之責任，
    民事訴訟法第277條前段定有明文。次按公務員於執行職務
    行使公權力時，因故意或過失不法侵害人民自由或權利者，
    國家應負損害賠償責任，國家賠償法第2條第2項前段定有明
    文。故因公務員之違法有責行為而生之國家賠償責任，其要
    件包括：㈠行為人須為公務員。㈡須為執行職務行使公權力之
    行為。㈢須行為係屬不法。㈣須行為人有故意或過失。㈤須人
    民之自由或權利受到侵害。㈥不法之行為與損害之發生間須
    有相當因果關係。
二、經查：
　㈠上訴人主張被上訴人所屬公務員王信璋、邱耀志於執行警察
    勤務時，分別故意不法侵害上訴人之健康權、名譽權，致其
    受有損害之事實，為被上訴人所否認，則依上開規定及說明
    ，上訴人自應就此有利於己之事實，負舉證之責。
　㈡上訴人固提出淡水馬偕紀念醫院診斷證明書、照片、錄影光
    碟及擷取畫面，以證明王信璋於上開時、地傷害上訴人，致
    上訴人受有傷害之事實。然查：
　⒈上訴人於警詢中指稱：「我…拿手機拍錄他，他就…用右手打
    我的左手前臂及扭轉，導致我的手機被打掉。…我用我的右
    手去接手機。」等語（見本院卷第133-6頁）。惟經本院勘
    驗上訴人所提出錄影長度24秒之光碟，於畫面20秒時僅顯示
    王信璋之右手握著一隻手，此有本院勘驗筆錄在卷可稽（見
    本院卷第144頁），核與上訴人提出之擷取畫面相符，手機
    亦未有掉落之情形（見原審卷第98頁），足見王信璋未有上
    訴人所稱毆打、抓扭其左手前臂，致其手機掉落之行為。再
    參以王信璋於警詢中陳稱：「我當時為了要制止她拿手機拍
    攝的行為，…就有碰觸到她拿手機的手如此而已。」、「我
    沒有毆打她，我只是在制止她對執勤員警的拍攝。」等語（
    見本院卷第133-2至133-3頁），且王信璋明知上訴人正對其
    攝錄，衡情自無可能在攝錄過程中傷害上訴人，導致本身受
    刑事追訴及民事求償之可能。綜上各情，足認王信璋雖於制
    止上訴人攝錄過程中曾以右手握上訴人左手片刻，惟王信璋
    並未有故意毆打或抓扭上訴人左前臂、手指之行為。
  ⒉至於上訴人固提出前臂紅腫之照片（見原審卷第98頁），並
    於109年3月12日10時6分至淡水馬偕紀念醫院急診，經醫師
    診斷左側前臂紅腫、左側第四手指紅腫，惟該紅腫之原因諸
    多，自難據此即認係因王信璋前揭制止行為所致，無法認定
    兩者間具有相當因果關係。　　
  ⒊是依上訴人所舉上開證據，不足以證明王信璋有於上開時、
    地故意傷害上訴人，致上訴人受有上開傷害，則上訴人依國
    家賠償法第2條第2項前段規定，主張被上訴人應負損害賠償
    責任，即非有據。
　㈢又上訴人固提出錄影光碟，以證明邱耀志於上開時、地侵害
    上訴人名譽權之事實。然查：
　⒈按言論自由為人民之基本權利，有實現個人自我、促進民主
    發展、呈現多元意見、維護人性尊嚴等多重功能，保障言論
    自由乃促進多元社會正常發展，實現民主社會應有價值，不
    可或缺之手段。至於名譽權旨在維護個人主體性及人格之完
    整性，為實現人性尊嚴所必要，二者之重要性固難分軒輊，
    在法的實現過程中，應力求其二者保障之平衡。故侵害名譽
    權而應負侵權行為損害賠償責任者，須以行為人意圖散布於
    眾，故意或過失詆毀他人名譽為必要，蓋如此始有使他人之
    名譽在社會之評價受到貶損之虞。在一對一之談話中，應賦
    予個人較大之對話空間，倘行為人基於確信之事實，申論其
    個人之意見，自不構成侵權行為，以免個人之言論受到過度
    之箝制，動輒得咎，背離民主社會之本質（最高法院99年度
    台上字第1664號判決意旨參照）。
　⒉經本院勘驗上訴人所提出之錄影光碟，顯示上訴人不斷質問
    邱耀志為何掛上訴人電話、未到場處理上訴人報案事宜、未
    撥打電話予上訴人，並表示已向督察反應，督察要求邱耀志
    向上訴人道歉，邱耀志始對上訴人稱：「因為我跟妳講，我
    問妳話，結果妳都不回答我，妳只會找督察，妳只會這樣子
    壓榨警察，妳還會幹嘛？」，此有本院勘驗筆錄在卷可稽（
    見本院卷第144至148頁）。而上訴人確有於109年4月14日、
    15日先後向警政署、新北市政府陳情警員未到場處理及態度
    不佳等，此有被上訴人提出之警政署受理各類案件紀錄表、
    新北市政府人民陳情案件在卷可佐（見本院卷第96至97、10
    0頁）。足認邱耀志係以上訴人報案及陳情之事實為基礎，
    於回應上訴人質問過程中，依其主觀之價值判斷，向上訴人
    表達自己之看法，並無意圖散布於眾，故意詆毀上訴人之名
    譽，雖其情緒性陳述及質疑用語，令上訴人感到不快，然依
    前揭判決意旨，仍受言論自由保障，不構成侵害上訴人之名
    譽權。
　⒊是依上訴人所提上開證據，不足以證明邱耀志有於上開時、
    地故意不法侵害上訴人之名譽權，則上訴人依國家賠償法第
    2條第2項前段規定，主張被上訴人應負損害賠償責任，自非
    有據。
三、綜上所述，上訴人依國家賠償法第2條第2項前段規定，主張
    被上訴人應負損害賠償責任既無理由，則其據此依國家賠償
    法第5條、民法第195條第1項前段規定，請求被上訴人賠償
    非財產上損害11萬元，即無理由，應予駁回。
伍、從而，上訴人依國家賠償法第2條第2項前段、第5條、民法
    第195條第1項前段規定，請求被上訴人給付11萬元，為無理
    由，應予駁回。原審為上訴人敗訴之判決，於法並無不合，
    上訴意旨指摘原判決不當，求予廢棄改判，為無理由，應駁
    回其上訴。
陸、本件事證已臻明確，兩造其餘之攻擊或防禦方法及證據，經
    本院斟酌後，認為均不足以影響本判決之結果，自無一一詳
    予論駁之必要，併此敘明。
柒、據上論結，本件上訴為無理由，依民事訴訟法第436條之1第
    3項、第449條第1項、第78條，判決如主文。
中    華    民    國    111    年   10    月    25    日
            民事第二庭   審判長法  官   陳章榮
　　　　　　                   法  官   孫曉青
                               法  官   蘇錦秀
以上正本係照原本作成。
本判決不得上訴。
中　　華　　民　　國　　111 　 年　  10 　月　　 25 　日
                               書記官   詹欣樺